【裁判字號】    94,重訴,155
【裁判日期】    950102
【裁判案由】    債務人異議之訴
【裁判全文】
臺灣臺南地方法院民事判決             94年度重訴字第155號
原      告  丙○○
被      告  聯邦商業銀行股份有限公司
法定代理人  戊○○
訴訟代理人  丁○○
            甲○○
            乙○○
上列當事人間債務人異議之訴事件，經本院於民國94年12月20日
言詞辯論終結，判決如下：
    主    文
原告之訴駁回。
訴訟費用由原告負擔。
    事 實 及 理 由
一、本件原告起訴主張：被告以本院85年度促字第4752號支付命
    令為執行名義，聲請強制執行原告所有坐落台南市○○區○
    ○段426、426之1、445地號土地。惟原告已於民國93年9月
    17日以存證信函告知被告兩造間之債權債務關係不存在，被
    告亦無提出異議。經查證，被告聲請強制執行時所提出之本
    票及借據各2紙，均非原告本人簽名及蓋章，而依據銀行法
    規授信放款規定，所有之借款人或連帶保證人均必須由當事
    者本人親自簽名及蓋章，且銀行放款單位人員必須逐一驗明
    身份及證明證件方可辦理，據此證明被告有明顯行政疏失，
    依法自不得向原告求償。況查，上開本票及借據簽立之時間
    分別為84年9月26日及84年12月22日，當時原告均在國外，
    更加證明原告並未簽立上開本票及借據。再依據銀行放款作
    業規定，放款金額必須匯至借款人約定帳戶，但原告從未在
    被告銀行開設帳戶，更未收到任何款項，足證兩造間並無債
    權債務關係存在。為此，爰依強制執行法第14條第2項規定
    ，提起本件訴訟。並聲明：本院93年度執字第23020號所為
    之強制執行程序應予撤銷。
二、被告則以：訴外人復裕實業有限公司分別於83年9月26日、8
    4年9月26日及84年12月22日邀同被告及訴外人林順天、許勝
    富向被告借款19,500,000元、2,000,000元、4,500,000元及
    500,000元，其中19,500,000元及2,000,000元之借款僅繳息
    至85年1月22日，另4,500,000元及500,000元之借款於85年2
    月29日屆期亦未獲清償，迭經催討無效，被告乃於85年3月1
    1日聲請本院核發85年度促字第4752號支付命令，上開支付
    命令已合法送達原告而確定，且系爭支付命令送達地址亦與
    原告留存於銀行之資料相符。系爭本票及借據上之簽名確係
    原告所為，被告辯稱並未擔任系爭借款之保證人及未簽發系
    爭本票、借據云云，均非實在，本件訴訟顯無理由等語，資
    為抗辯。並聲明：原告之訴駁回。
三、兩造不爭執之事實：
(一)本院前於85年3月12日對訴外人復裕實業有限公司、林順天
    、許勝富及原告丙○○核發85年度促字第4752號支付命令。
(二)原告未於前項支付命令送達後20日之不變期間內聲明異議，
    前開支付命令確定後，被告以該支付命令為執行名義，聲請
    就原告所有之不動產予以強制執行，現由本院民事執行處以
    93年度執字第23020號程序執行中。
四、原告主張並未於系爭本票及借據上簽名，系爭債權不存在云
    云，為被告所否認，並以前揭情詞置辯，是本件所應審究者
    即為：本院85年度促字第4752號支付命令是否已合法送達原
    告而告確定？原告得否訴請確認該支付命令已確認之債權不
    存在，並依強制執行法第14條第2項之規定，提起本件債務
    人異議之訴？經查：
(一)按執行名義成立後，有消滅或妨礙債權人請求之事由發生，
    或執行名義無確定判決同一之效力者，於執行名義成立前，
    如有債權不成立或消滅或妨害債權人請求之事由發生，債務
    人得於強制執行程序終結前，提起異議之訴，此觀強制執行
    法第14條第1項、第2項之規定自明，若執行名義並未成立，
    債權人竟聲請對債務人強制執行，而侵害債務人之權利，僅
    係債務人得否依同法第12條第1項規定聲明異議而已，尚非
    得提起債務人異議之訴 (最高法院87年度台上字第1438號判
    決要旨參照)。查系爭支付命令係送達至「台南市○○路85
    巷40號」，並經「林進生」收受，此有送達證書1紙附於本
    院85年度促字第4752號支付命令卷足稽，而原告自承原住在
    「台南市○○路85巷40號」，於94年間始搬遷至「台南市○
    ○路○段380巷1弄10號」，系爭支付命令係其兄嫂代為收受
    等語 (見本院94年8月30日準備程序筆錄)，堪認原告於94
    年以前確以「台南市○○路85巷40號」為住所無訛。至原告
    雖表示其於系爭支付命令送達當時陪同太太前往中國大陸換
    腎並未收受系爭支付命令，惟原告自始均無廢止「台南市○
    ○路○段380巷1弄10號」為住所意思而離去，且原告並不爭
    執其子女仍然居住於上址 (見本院94年8月30日準備程序筆
    錄)，足見原告客觀上並無廢止上址作為住所之意思至明，
    是本院以上址作為系爭支付命令送達原告之處所，並無不法
    。
(二)按執行名義成立後，如有消滅或妨礙債權人請求之事由發生
    ，債務人得於強制執行程序終結前，向執行法院對債權人提
    起異議之訴。如以裁判為執行名義時，其為異議原因之事實
    發生在前訴訟言詞辯論終結後者，亦得主張之。執行名義無
    確定判決同一之效力者，於執行名義成立前，如有債權不成
    立或消滅或妨礙債權人請求之事由發生，債務人亦得於強制
    執行程序終結前提起異議之訴；債務人對於支付命令未於法
    定期間合法提出異議者，支付命令與確定判決有同一之效力
    ，強制執行法第14條第1項、第2項、民事訴訟法第521條分
    別定有明文。本件被告執有之執行名義即系爭支付命令係本
    院於85年3月12日核發，於同年3月18日送達，並於同年4月9
    日確定，揆諸上開說明，原告提起本件債務人異議之訴，主
    張系爭債權不存在云云，顯均係發生與確定判決有同一效力
    之執行名義成立前之事實，且應屬是否得依民事訴訟法第52
    1條第2項規定提起再審之訴之問題，而與提起債務人異議之
    訴無涉，是原告本件之請求，核與前開法條規定不符。
五、綜上所述，本件原告之主張既無可取，則原告提起本件債務
    人異議之訴，請求判決本院93年度執字第23020號所為之強
    制執行程序應予撤銷，即屬無據，不應准許。
六、至兩造其餘攻擊或防禦方法，及未經援用之證據，經本院斟
    酌後，認為均不足以影響本判決之結果，自無一一詳予論駁
    之必要，附此敘明。
七、結論：原告之訴為無理由，依民事訴訟法第78條，判決如主
    文。
中    華    民    國    95    年    1     月    2     日
                  民事第五庭    法  官  孫淑玉
以上正本係照原本作成。
如對本判決上訴，須於判決送達後20日內向本院提出上訴狀（附
繕本）。
中    華    民    國    95    年    1     月    4     日
                                書記官  凌昇裕


司法院資訊處製作；財團法人民間司法改革基金會備份。
